【裁判字號】    89,訴,103
【裁判日期】    890526
【裁判案由】    侵權行為損害賠償
【裁判全文】
臺灣彰化地方法院民事判決  八十九年度訴字第一○三號
    原      告  甲○○
    被      告  乙○○
                丙○○
                        （現於台灣雲林監獄執行中）
右當事人間請求侵權行為損害賠償事件，經刑事庭移送前來本院判決如左：
    主      文
原告之訴暨假執行之聲請均駁回。
訴訟費用由原告負擔。
    事      實
甲、原告方面：
  一、聲明：
  （一）被告應連帶給付原告新台幣三百一十六萬元及自起訴狀繕本送達之翌日起至
        清償日止按年利率百分之五計算之利息。
  （二）願供擔保請求宣告假執行。
  二、陳述：被告乙○○於民國八十七年十二月二十一日十一時許，明知被告丙○○
      所持有之服飾精品乃竊自原告，仍向之購買，嗣於八十八年十二月二十一日二
      十二時許，在彰化市○○街四十巷八號六樓為警查獲，經鈞院以八十八年度簡
      字第九九號判處乙○○有期徒刑五月，緩刑二年，原告不服而請求檢察官上訴
      ，並由鈞院以八十八年度簡上字第一０一號審理。按因故意或過失，不法侵害
      他人之權利者，負損害賠償責任；又故意以背於善良風俗之方法，加損害於他
      人者亦同；數人共同不法侵害他人之權利者，連帶負損害賠償責任，不知其中
      孰為加害人者亦同；造意人及幫助人，視為共同行為人；連帶債務之債權人，
      得對於債務人中之一人，或數人，或其全體，同時或先後請求全部或一部之給
      付；民法第一百八十四條、第一百八十五條、第二百七十三條第一項分別定有
      明文。被告丙○○竊取原告之服飾精品衣物，值新台幣三百一十六萬元，被告
      二人竊盜、銷贓間有犯意之聯絡，行為之分擔，為共同正犯，依上開說明，自
      應對原告負連帶賠償責任。
乙、被告方面：
壹、被告乙○○：
  一、聲明：求為判決駁回原告之訴。
  二、陳述：伊當時不知向被告丙○○所購者為贓物，伊係以新台幣三萬五千元向丙
      ○○購得二十三件衣服。
貳、被告丙○○：
  一、聲明：求為判決駁回原告之訴。
  二、陳述：原告遺失之衣服非伊所竊取，伊賣予被告乙○○之衣物，乃購自訴外人
      郭吉鴻，價錢尚未談攏，伊本不知所購者為贓物，至乙○○帶警察到伊住處時
      才知那些衣服為他人所失竊。
丙、本院依職權調閱八十八年度簡上字第一０一號贓物刑事卷。
    理      由
一、本件原告主張：被告乙○○於八十七年十二月二十一日十一時許，明知被告丙○
    ○所持有之服飾精品乃竊自原告，仍向之購買，而被告丙○○竊取原告之服飾精
    品衣物，共值新台幣三百一十六萬元，被告二人竊盜、銷贓間有犯意之聯絡，行
    為之分擔，為共同正犯，依民法第一百八十四條、第一百八十五條、第二百七十
    三條第一項之規定，自應對原告負連帶賠償責任。被告乙○○則以不知向被告丙
    ○○所購之衣飾為贓物；被告丙○○則以原告遺失之衣服非伊所竊取，伊賣予被
    告乙○○之衣物，乃購自訴外人郭吉鴻，伊不知所購者為贓物等語資為置辯。
二、按贓物之故買（或收受、搬運、寄藏或牙保），已在被害人因竊盜、搶奪、強盜
    等侵權行為受有損害之後，盜贓之故買人（或寄藏人或收受、搬運、牙保之人）
    對被害人係成立另一侵權行為。又盜贓之故買人，收受人或寄藏人一民法第九百
    四十九條規定，被害人本得向之請求回復其物，如其應負責之事由，不能回復時
    ，依同法第九百五十六條之規定，亦應負損害賠償責任，是盜贓之故買人（或收
    受、搬運、寄藏或牙保之人）與實施盜贓之人，不構成共同侵權行為。又按因犯
    罪而受損害之人，於刑事訴訟程序固得附帶提起民事訴訟，對於被告及依民法負
    賠償責任之人，請求回復其損害，但其請求回復之損害，以被訴犯罪事實所生之
    損害為限，否則縱令得依其他事由，提起民事訴訟，亦不得於刑事訴訟程序附帶
    為此請求。查本件原告於被告乙○○所犯贓物一案之刑事訴訟程序附帶提起本件
    民事訴訟，惟被告乙○○被訴之犯罪事實僅為故買贓物，而不及於原告主張被告
    丙○○之竊盜事實部分，再被告間一為贓物犯，一為竊盜犯，二者間依前開說明
    ，並無從成立共同侵權行為可言，乃各別單獨構成侵權行為，是被告丙○○於被
    告乙○○之刑事訴訟程序中，即非依民法負損害賠償責任之人，則原告於被告乙
    ○○所犯贓物罪之刑事訴訟程序中附帶請求被告丙○○應與被告乙○○連帶賠償
    其損害，其起訴即非合法，自應予駁回。
三、次按關於侵權行為賠償損害之請求權，以受有實際損害為成立要件，若無損害即
    無賠償可言，最高法院十九年上字第三六三號判例足資參照。查被告乙○○於八
    十七年十二月二十一日十一時許，明知被告丙○○位於彰化縣花壇鄉中庄村竹子
    巷二十一號住宅內之服飾一批係屬贓物，仍以新台幣三萬五千元之代價，向丙○
    ○購買「鉅龍」牌上衣五件、裙子二件、褲子一件、「牟」牌上衣八件、裙子三
    件、褲子三件、外套一件，共計二十三件，嗣於同日二十二時許在彰化市○○街
    四十巷八號六樓住處為警查獲，並扣得上開贓物等情，業據台灣彰化地方法院檢
    察署起訴在卷，並經本院以被告乙○○故買贓物而判處有期徒刑五月，緩刑二年
    確定，此據本院調閱八十八年度簡上字第一０一號刑事卷查核無訛，按上開查獲
    之衣物，市價達十二萬餘元，被告乙○○卻以低於行情甚鉅之三萬五千元購得，
    其有故買贓物之犯行，洵堪認定。又查被告乙○○為警查獲後，上開購得之贓物
    服飾，業經原告全數領回，此不惟原告所不爭執，並有贓物認領保管單附於前揭
    刑事卷可查，是被告乙○○所占有之衣物，既已全數返還原告，則原告自無損害
    可言；再查被告為警查獲扣得其所購之盜贓衣物僅二十三件，而被告丙○○亦坦
    承乙○○僅向其購買二十餘件之衣物，參以被告乙○○所犯之贓物罪與竊盜罪乃
    各別獨立之侵權行為，二者間無共同侵權行為可言，是原告自不得將其因盜竊所
    受之損害，要求贓物犯之被告乙○○負責賠償，況原告就其損害額三百一十六萬
    如何而來，又其所受之損害，是否因被告乙○○而致所有之衣物服飾滅失或毀損
    而未能回復，均未能提出證明，則其訴請被乙○○賠償其損害三百一十六萬元，
    顯無所據，應予駁回。
四、原告之訴既經駁回，其假執行之聲請因失所附麗，應併予駁回。
五、結論：本件原告之訴，為無理由，並依民事訴訟法第七十八條，判決如主文。
中      華      民      國    八十九    年      五      月    二十六    日
                          台灣彰化地方法院民事第一庭
~B法      官  王義閔
右為正本係照原本作成。
如不服本判決，應於判決送達後二十日內向本院提出上訴狀。
~B法院書記官  林淑女
中      華      民      國    八十九    年      五      月      三十    日


司法院資訊處製作；財團法人民間司法改革基金會備份。
